【裁判字號】    98,訴,121
【裁判日期】    990609
【裁判案由】    確認通行權存在等
【裁判全文】
臺灣宜蘭地方法院民事裁定               98年度訴字第121號
抗  告  人  甲○
            戊○○
            乙○○
            寅○○
            辛○○
            丑○○
            子○○
            卯○○
            辰○○
            癸○○
            壬○○
前列十一人共同
訴訟代理人  林健智律師
相  對  人  財政部國有財產局
法定代理人  張佩智
訴訟代理人  丙○○
複代理人    己○○
相  對  人  巳○○○
訴訟代理人  廖學興律師
相  對  人  庚○○
訴訟代理人  丁○○
上列當事人間請求確認通行權存在等事件，對於本院民國99年
5月25日所為核定訴訟標的價額之裁定，提起抗告，本院裁定
如下：
    主  文
原裁定撤銷。
本件訴訟標的價額核定為新臺幣壹佰陸拾伍萬元。
抗告人已繳之第一審裁判費應予退還新台幣貳萬參仟柒佰陸拾元
。
抗告費用由相對人負擔。
    理  由
一、抗告意旨略以：原裁定就本件訴訟標的價額之核定，以抗告
    人所有同段576、577、578、579、580、581地號等6 筆土地
    為命補繳裁判費之計算基礎，惟抗告人所有上開土地主張通
    行之道路為相對人有同段575-4、575-3、575-2、575、210-
    1等5筆土地，通行方案僅為一，通行所增之價額亦僅為一，
    且既為袋地通行權，即無以抗告人所有土地之筆數為計算裁
    判費之標準，況對於抗告人彼此間是否通行之利益並未於本
    訴請求之標的範圍，而原裁定卻以各別土地為計算訴訟標的
    之價額，容有誤解，爰依法抗告請求廢棄原裁定等語。
二、按原告為主張通行權之人，本件訴訟標的之價額，應以其等
    土地因通行鄰地所增價額為準。查抗告人起訴主張6 筆地號
    土地之袋地通行權，對於分屬抗告人所有土地彼此間之通行
    利益並未於本案請求範圍，且其陳明系爭6 筆土地因通行所
    獲得之利益無法核定，則應依民事訴訟法第77條之12規定，
    以新台幣（下同）165 萬元計算其訴訟標的價額，而經核原
    裁定以分屬各抗告人所有之各筆土地計算訴訟標的價額，容
    有未恰，其抗告聲明廢棄原裁定，為有理由，原裁定應予撤
    銷。
三、又按訴訟費用如有溢收情事者，法院應依聲請並得依職權以
    裁定返還之。民事訴訟法第77條之26第1 項規定甚明。本件
    訴訟標的價額為165萬元，應繳納之第一審裁判費為1,7335
    元，原告起訴時繳納41,095元，溢繳23,760元，爰依職權裁
    定返還。
四、依民事訴訟法第95條、第78條裁定如主文。
中    華    民    國    99    年    6    月     9     日
                  臺灣宜蘭地方法院民事庭
                      法  官  楊麗秋
正本係照原本作成。
如對本裁定關於核定訴訟標的價額部分抗告，應於裁定送達後10
日內向本院提出抗告狀（須附繕本）。
中    華    民    國    99    年    6    月     9     日
                      書記官  廖文章

司法院資訊處製作；財團法人民間司法改革基金會備份。
